【裁判字號】    89,易,787
【裁判日期】    900720
【裁判案由】    詐欺
【裁判全文】
臺灣基隆地方法院刑事判決                        八十九年度易字第七八七號
    公  訴  人  臺灣基隆地方法院檢察署檢察官
    被      告  丙○○
    選任辯護人  游蕙菁
右列被告因詐欺案件，經檢察官提起公訴（八十九年度偵緝字第一五七號），本院判
決如左：
    主  文
丙○○連續意圖為自己不法之所有，以詐術使人將本人之物交付，處有期徒刑陸月，
如易科罰金，以參佰元折算壹日。
    事  實
一、丙○○基於為自己不法所有意圖之概括犯意，先於民國（下同）八十二年十二月
    至八十三年一月間，在台北縣瑞芳鎮○○○○路一０六巷十一號地下一層之一住
    處，向丁○○訛以其所投資位於花蓮縣之「鉅鑫礦業股份有限公司」（下稱鉅鑫
    公司）獲利頗豐，當時之市值約新台幣（下同）五千萬元以上，願將其所有之股
    份百分之七點五，依市價計算每股五十六萬元之價值讓與其中百分之二點五，計
    一百四十萬元予丁○○，致丁○○陷於錯誤而分三次陸續交付一百四十萬元予丙○○，又於八十三年六月間在丁○○位於台北縣瑞芳鎮住處，再鼓吹告訴人丁○○投資五十萬元於丙○○之母林廖菊所投資位於花蓮縣之「蛇紋石礦」，加入百
    分之五之股份，使丁○○陷於錯誤而於同年七月十五日再將五十萬元存入丙○○
    彰化商業銀行瑞芳分行之帳戶。嗣丁○○於八十七年間至鉅鑫公司查帳，始知丙○○並未將其所投資之一百四十萬元交予股東會，且股東名簿上亦無其名字，並
    進而發現鉅鑫公司之資產始終並無丙○○所稱之價值，再向林廖菊查詢蛇紋石礦
    五十萬元部分，竟被告知未收到錢，且股東名冊上亦無丁○○名字，始知受騙。
二、案經被害人丁○○訴請臺灣基隆地方法院檢察署檢察官偵查起訴。
    理  由
一、訊據被告丙○○固坦承有收到告訴人丁○○加入鉅鑫公司及蛇紋石礦，共一百九
    十萬元，且告訴人出資後之八十四年十月間鉅鑫公司曾有一次股東名冊變更，當
    時並未將告訴人列入股東名冊，自八十二年投資時起至八十七年丁○○自行至公
    司查帳為止均未曾向丁○○報告過鉅鑫公司之盈虧，也未曾分紅利予郭女等情，
    惟矢口否認有何詐欺犯行，辯稱：在八十二年間曾經有台泥公司出價五千萬元要
    收購鉅鑫公司，故伊以此標準賣給告訴人，況且告訴人所投資之一百四十萬元，
    是伊百分之七．五中的百分之二點五，屬暗股，故未將郭女交付之一百四十萬元
    交給股東會，亦未將其名登記在股東名簿上，另蛇紋石礦係告訴人自行加入投資
    ，與伊無關，且該筆五十萬元業經董事長己○○收受云云。然查：
（一）前揭事實，業據告訴人丁○○指訴綦詳，而鉅鑫公司向經濟部核准設立登記日
      期為七十八年三月十一日，當時資本額為五百萬元（分為五千股，每股一千元
      ，實收資本總額五百萬元），至八十二年二月十九日向花蓮縣政府申請核准營
      利事業登記證時，資本額仍為五百萬元，此有經濟部公司執照、花蓮縣政府營
      利事業登記證影本在卷可參，證人即鉅鑫公司董事長己○○於偵查中亦證稱：
      在八十年至八十一年間，公司資產額約二千萬元，大約有一千股，目前資產額
      約三千萬元至四千萬元等語（詳八十七年度偵字第五七三九號偵查卷八十八年
      四月十四日偵訊筆錄），可知鉅鑫公司自八十年起至八十八年止，每股市價無
      被告所稱之價值，證人廖明民又稱：告訴人投資時未曾有人出價五千萬元要買
      公司亦無法證明有台泥公司出價五千萬元要收購鉅鑫公司等語（詳八十九年度
      偵緝字第一五七號偵查卷第六十二頁、第一百零五頁），證人即鉅鑫公司股東
      乙○○亦稱：沒聽說有人出價五千萬元要買公司，亦未聽說有人願意以三千五
      百萬元買和平礦場（即指鉅鑫公司），且於八十七年五月間帳結果，發現公司
      虧損六十一萬七千元等語（詳八十九年度偵緝字第一五七號偵查卷第六十三頁
      、第一百零五頁），足證告訴人投資鉅鑫公司時，鉅鑫公司始終未有被告所稱
      之五千萬元價值，而被告竟以每股五十六萬元之價值詐騙告訴人等情，復據證
      人李耀南、簡建榮、林金水於偵查中證述明確（詳八十七年度偵字第五七三九
      號偵查卷八十八年一月十一日偵訊筆錄），可見被告以高於實際價值甚高之代
      價，誑騙告訴人參與投資。
（二）又查，被告於取得一百四十萬元告訴人之入股金後，未轉交股東會，而將之占
      為己有乙節，為被告所自承，惟辯稱：告訴人係買其個人百分之七．五中之百
      分之二．五，為暗股，故無庸轉交股東會，亦不必列入股東名冊云云，惟查，
      告訴人投資鉅鑫公司非暗股乙節，業據告訴人丁○○指訴歷歷，核與證人即告
      訴人之夫甲○○於檢察官訊問時稱：告訴人投資時被告有說會儘快將告訴人名
      字變更入股東名冊上，並未說是插暗股等語，證人乙○○稱：被告沒跟我說郭
      女插暗股之事等語相符（詳八十九年度偵緝字第一五七號偵查卷第一百零三頁
      、第一百零四頁），並有合約書、立據證明書、被告與告訴人之錄音譯文及鉅
      鑫公司之股東名簿及章程在卷可資佐證。雖證人己○○於本院審理稱：郭女是
      暗股，故不用入股東名冊等語，然查，證人己○○於偵查中先後稱：郭女加入
      有經過股東會同意；八十七年六月、九月間，曾二次通知郭女攜帶身分證、印
      章，辦理股東名冊變更，係伊自己不拿來，遂未辦成云云（詳八十七年度偵字
      第五七三九號偵查卷八十八年四月十四日訊問筆錄、八十九年度偵緝字第一五
      七號偵查卷第六十二頁），如告訴人確係被告所稱之暗股，則何需經過股東會
      同意，證人廖明民又為何通知告訴人辦理股東名冊變更，是證人己○○之證詞
      ，前後矛盾，顯係事後迴護之詞，不足採信。足證被告詐騙告訴人一百四十萬
      萬元至明。
（三）再查，告訴人依據被告之建議投資「蛇紋石礦」五十萬元，並於八十三年七月
      十五日將前開金額匯入被告彰化銀行之帳戶等情，為被告所供承不諱，惟辯稱
      ：錢已交給己○○云云，然查，證人己○○於偵查中先稱：告訴人五十萬元「
      入被告彰化銀行帳戶」，林廖菊有告訴我是告訴人的，．．．收到支票（八十
      三年六月間）一、二個月時間我有對郭女說五十萬元已收到等語，後稱：八十
      三年七月十五日發票後二、三個月有告訴郭女收到錢等語（詳八十九年度偵緝
      字第一五七號偵查卷第一百零二頁、第一百四十九頁），則證人所稱通知告訴
      人收到該筆五十萬元之時間，前後不一，且與證人林廖菊於偵查中稱：告訴人
      五十萬元支票簽發「未兌現前」，我去公司跟己○○說此事等語（詳八十九年
      度偵緝字第一五七號第一百零二頁、第一百四十八頁），亦不相符，而證人己○○為被告之小舅，證人林廖菊為被告之母，渠二人所為證言，顯係事後附和
      之詞，不足採信。可何況，被告所稱之「蛇紋石礦」，無任何書面資料及合夥
      契約，此為被告所自承，並經證人己○○證述明確，雖證人己○○稱：蛇紋石
      礦即東砂行，並提出花蓮縣政府營利事業登記證為證，然東砂行設立登記之資
      本額僅二十萬元，合夥人為己○○及戊○○，顯與被告所稱之「蛇紋石礦」不
      同，足證被告以虛設之「蛇紋石礦」，詐騙告訴人五十萬元至明，被告有詐欺
      之犯行，灼然明甚。
二、核被告丙○○所為，係犯刑法第三百三十九條第一項之詐欺取財罪。被告先後二
    次詐欺行為，時間密接，構成要件復相同，顯係基於概括犯意為之，為連續犯，
    應論以一罪並加重其刑。公訴人雖未就「蛇紋石礦」之部分起訴，惟與前揭有罪
    部分有連續犯之關係，屬裁判上一罪，本院自得併予審理，附此敘明。爰審酌被
    告犯罪之動機、目的、手段、所生損害及犯後仍飾詞狡辯等一切情狀，量處如主
    文所示之刑，並依九十年一月十日總統令修正公布之中華民國刑法第四十一條第
    一項前段及刑法施行法第三條之一規定，諭知易科罰金之折算標準，以示懲戒。
據上論斷，應依刑事訴訟法第二百九十九條第一項前段，刑法第三百三十九條第一項
、第五十六條、第四十一條第一項前段，刑法施行法第三條之一，罰金罰鍰提高標準
條例第一條前段、第二條，判決如主文。
本案經檢察官黃士元到庭執行職務。
中      華      民      國      九十      年    七    月    二十    日
                                  臺灣基隆地方法院刑事第二庭
                                      法  官


司法院資訊處製作；財團法人民間司法改革基金會備份。
